臺灣高等法院刑事裁定
111年度毒抗字第1000號
抗  告  人  
即  被  告  陳宣任


上列抗告人因違反毒品危害防制條例案件（聲請案號：臺灣臺北
地方檢察署111年度聲觀字第608號、111年度毒偵字第2934號）
，不服臺灣臺北地方法院中華民國111年10月24日裁定（111年度
毒聲字第659號），提起抗告，本院裁定如下：
    主  文
抗告暨停止執行之聲請均駁回。                         
    理  由
一、原裁定意旨略以：檢察官聲請書所載抗告人即被告甲○○施用
    第二級毒品大麻犯行，經核屬實，爰裁定送勒戒處分觀察、
    勒戒等語。
二、抗告意旨略以：抗告人並無施用毒品前科，應符合毒品戒癮
    治療實施辦法及完成治療認定標準（下稱戒癮治療認定標準
    ）。惟偵查中檢察官未訊問抗告人是否同意接受戒癮治療，
    且亦未告知有何不適合為戒癮治療之原因，或因情事變更已
    不適合為戒癮治療之緩起訴處分，亦未給予陳述意見之機會
    ，即向原審法院聲請觀察、勒戒，明顯存有重大之裁量瑕疵
    ，而不符合義務性裁量且屬裁量怠惰或濫用。原審法院未使
    抗告人到庭陳述意見，亦有違反正當法律程序，其認事用法
    顯有違誤。另抗告人有正當工作，如令抗告人進入戒治所，
    則危及其家中生計及人生規劃。請審酌上開各情，給予抗告
    人自新之機會，撤銷原裁定、停止執行觀察、勒戒程序，並
    准許實施戒癮治療等語。
三、按毒品危害防制條例第20條第1項規定，犯第10條之罪者，
    檢察官應聲請法院裁定，或少年法院（地方法院少年法庭）
    應先裁定，令被告或少年入勒戒處所觀察、勒戒，其期間不
    得逾二月。次按毒品危害防制條例第24條第1項，採行「觀
    察、勒戒」與「附條件（含附命完成戒癮治療，下同）之緩
    起訴」並行之雙軌模式，並無「附條件之緩起訴」應優先於
    「觀察、勒戒」之強制規定。而毒品危害防制條例規定之觀
    察、勒戒處分，係一種針對受處分人將來之危險所為預防、
    矯正措施之保安處分，目的係為斷絕施用毒品者之身癮及心
    癮，並屬強制規定。而該觀察勒戒之程序，僅於下列情形可
    排除適用外：1.依據毒品危害防制條例第24條第1項規定，
    於檢察官先依刑事訴訟法第253條之1第1項、第253條之2之
    規定，為附條件之緩起訴處分時，不適用之；2.或犯第10條
    之罪者，於犯罪未發覺前，自動向衛生福利部指定之醫療機
    構請求治療，醫療機構依據毒品危害防制條例第21條第1項
    規定，免將請求治療者送法院或檢察機關等情，其餘就初犯
    或觀察勒戒、強制戒治執行完畢3年後再犯施用毒品罪之行
    為人，犯毒品危害防制條例第10條之罪者，檢察官即應向法
    院提出聲請裁定其入勒戒處所觀察、勒戒，且凡經檢察官聲
    請，法院亦僅得依法裁定令入勒戒處所執行觀察、勒戒，以
    查其是否仍有施用毒品傾向，並據以斷定幫助受處分人徹底
    戒毒之方法，尚無自由斟酌以其他方式替代之權，亦無因受
    處分人之個人或家庭因素而免予執行之餘地。又檢察官本得
    按照個案情形，依法裁量決定採行緩起訴之戒癮治療或觀察
    、勒戒，是否給予施用毒品者為附命完成戒癮之緩起訴處分
    ，係屬檢察官之職權，法院原則上應尊重檢察官職權之行使
    ，僅就檢察官之判斷有違背法令、事實認定有誤或其他裁量
    重大明顯瑕疵等事項，予以有限之低密度審查。　　
四、經查：
㈠、本件抗告人於111年7月19日15時許為警所採之尿液，經送台
    灣檢驗科技股份有限公司以EIA酵素免疫分析法初步檢驗，
    再以GC/MS氣相層析質譜儀法確認檢驗後，呈現大麻類（大
    麻代謝物）陽性反應，有該公司111年8月12日之濫用藥物檢
    驗報告、新北市政府警察局受採集尿液檢體人姓名及檢體編
    號對照表在卷可稽（見毒偵卷第9、43頁），堪認抗告人有
    於111年7月19日15時為警查獲回溯96小時內之某時許，在不
    詳處所以不詳方式施用第二級毒品大麻1次之犯行甚明。又
    抗告人於本件施用第二級毒品犯行前，未曾因施用毒品案件
    ，經法院裁定送觀察、勒戒一節，有本院被告前案紀錄表在
    卷可憑。從而，原審基此，依毒品危害防制條例第20條第3
    項、第1項、觀察勒戒處分執行條例第3條第1項之規定，裁
    定命抗告人入勒戒處所觀察、勒戒，經核於法並無不合。
㈡、抗告意旨雖以前詞置辯，惟查：
　⒈依卷內事證所示，檢察官於取得尿液檢驗報告前，已一一訊
    問抗告人關於其施用毒品之事實、採尿程序、扣案毒品來源
    及扣案物品何人所有、用途及是否有其他陳述等情，業已保
    障被告基本陳述意見權利。
　⒉又毒品危害防制條例第24條第1項，採行「觀察、勒戒」與「
    附條件之緩起訴」並行之雙軌模式，並無「附條件之戒癮治
    療」應優先於「觀察、勒戒」之強制規定，且前開戒癮治療
    認定標準第2條第2項所訂3款情形，亦僅係供檢察官裁量之
    參考，非謂限於符合上開三款所述情形之一時，檢察官始得
    向法院聲請裁定將被告送觀察、勒戒。再者，觀諸毒品危害
    防制條例之全部條文，並無課以檢察官於聲請觀察、勒戒裁
    定前，應訊問被告是否同意觀察、勒戒或應先行評估之規定
    ，而是否給予被告附條件之緩起訴處分，事屬檢察官第一次
    判斷之職權行使。是除檢察官審酌個案情形，依同法第24條
    第1項為附條件之緩起訴處分，可排除前開觀察、勒戒外，
    凡符合前揭要件，經檢察官聲請者，法院僅得為有限之低密
    度審查。除檢察官之判斷有重大明顯瑕疵，或其裁量權已萎
    縮至無聲請觀察、勒戒之餘地，法院原則上均尊重檢察官職
    權之行使。而被告本無聲請檢察官為緩起訴之權利，檢察官
    亦無於聲請書中說明不命被告接受附條件緩起訴之義務。從
    而，檢察官於本案之裁量，亦無違反正當程序或裁量怠惰、
    濫用之情事。
㈢、抗告人另主張觀察、勒戒程序將使其中斷工作，致其家中生
    計及人生規劃受重大影響，然觀察、勒戒既屬用以矯治、預
    防行為人反社會性格，而具社會保安功能之保安處分，當無
    因行為人之個人因素而免予執行之理，不能執為免除觀察、
    勒戒處分之理由。抗告旨執此提起抗告，亦屬無據。 
㈣、抗告人併聲請停止執行原審觀察、勒戒之裁定一節。然觀察
    勒戒處分執行條例第3條第4項、刑事訴訟法第409條第2項規
    定，對檢察官向法院聲請觀察、勒戒之裁定不服，而提出抗
    告者，抗告法院得以裁定停止裁判之執行。此規定係於原觀
    察、勒戒處分之原因尚待查明時，為避免無益之執行並兼顧
    人權之保護而設。本件抗告人確有施用第二級毒品之事實，
    且檢察官聲請觀察、勒戒之程序與原裁定皆無違法不當，業
    如前述，且抗告人亦無何停止本件觀察、勒戒處分之正當事
    由，是認其聲請停止執行原裁定，亦乏依據，難予准許。　
五、綜上所述，本件抗告，為無理由，應予駁回。而抗告人停止
    執行原裁定之聲請，亦於法無據，爰併予駁回之。 　　　
據上論斷，應依刑事訴訟法第412 條，裁定如主文。
中　　華　　民　　國　　111 　年　　11　　月　　24　　日
                  刑事第十九庭  審判長法　官  曾淑華
                                      法　官  黃惠敏
                                      法　官  李殷君
以上正本證明與原本無異。
不得再抗告。
                                      書記官  周彧亘
中　　華　　民　　國　　111 　年　　11　　月　　24　　日